臺灣高等法院刑事判決　　　　　　　　　　　　　九十二年度上易字第三一三二號
　　上　訴　人
　　即　被　告　卡麥克甲○○.
右上訴人因妨害自由案件，不服臺灣臺北地方法院九十一年度易字第一○三一號，中
華民國九十二年九月三十日第一審判決（起訴案號：臺灣臺北地方法院檢察署九十年
度偵字第二五四八六號）提起上訴，本院判決如左：
    主  文
原判決撤銷。
卡麥克（甲○○○○○ ○○○ILLE JOSEPH）以加害生命、名譽之事，恐嚇他人致生危害於安
全，處有期徒刑伍月，如易科罰金以參佰元折算壹日。
    事  實
一、卡麥克（甲○○○○○ ○○○ILLE JOSEPH ）在臺灣已有配偶乙○○，然其仍隱瞞有配偶
    之事而與丙○○交往。嗣因丙○○發覺上情，而決定與卡麥克分手。卡麥克見狀
    後即心生不滿，基於恐嚇犯意，於民國八十九年十一月七日晚上十一時四十七分
    ，由其使用之電子郵件帳號（郵件地址為：cabren@ficnet.net），寄發標題為
    「Murdered」（謀殺）之電子郵件，內容概為「‧‧‧I will tell u r
    company and news papers and u r parents will find out about it‧‧‧I
    will make u lose u r job OK」，等客觀上係加害於丙○○生命、名譽之話語
    恐嚇丙○○，使丙○○心生畏懼，致生危害於安全。
二、案經被害人丙○○訴由臺北市政府警察局松山分局報請臺灣臺北地方法院檢察署
    檢察官偵查起訴。
    理  由
一、訊據被告卡麥克，矢口否認有何公訴人所指以電子郵件恐嚇丙○○之犯行，辯稱
    ：伊並未寄發標題為「Murdered」之電子郵件予告訴人丙○○，該電子郵件應係
    駭客入侵其電腦，冒用其名義所寄發云云，惟查：
  (一)、上開電子郵件確係由cabren@ficnet.net之電子帳號所寄出，有該電子郵件列
      印資料一份在卷可稽（見臺灣臺北地方法院檢察署九十年他字第七二一號卷第
      九頁），又該電子郵件地址之申請人係被告之配偶乙○○Brenda Chang，除據
      輔佐人即被告之配偶乙○○於原審審理中自承無誤外（見原審卷第一○六頁）
      ，亦有大眾國際電信加值網路服務股份有限公司回文一份附卷可稽（見原審卷
      第五七頁、第五八頁），且該電子郵件帳號（cabren@fi cnet.net）僅有被告
      在使用，乙○○則因不懂電腦而未曾使用該電子郵件之事實，除據被告自承外
      ，復據乙○○於原審及本院陳稱明確（見原審卷第一○六頁、第一○七頁）。
      從而，該郵件帳號地址cabren@ficnet.net確係被告所使用至明。
  (二)、被告雖辯稱：八十九年十一月七日晚上十一時四十七分由前揭帳號所寄發之電
      子郵件，可能係遭駭客入侵所為云云，然經細究該電子郵件內容，乃在恐嚇告
      訴人要將寄件人（即被告，下同）與收件人（即告訴人，下同）間之關係公開
      予告訴人之父母及公司。衡情，倘係所謂「電腦駭客」所為，其何以知悉寄件
      人與收件人間有何不足向外人所道之秘密？又如何能知道收件人並不與寄件人
      聯絡之情（即該信件內容本文內最末一行：u have one way to stop it and
      it's to talk to me but u ignore）？
  (三)、被告於警訊中自承確曾以cabren@ficne t.net之電子帳號於八十九年十一月十
      日寄發電子郵件給告訴人（見臺灣臺北地方法院檢察署九十年度偵字第二五四
      八六號卷第五頁），被告於本院審理時雖否認於警詢時曾有上開陳述，惟經本
      院傳喚證人即製作該警詢筆錄之警員蔡益旺到本院結證稱：「被告於警詢時確
      實自承確曾以cabren@ficne t.net之電子帳號於八十九年十一月十日寄發電子
      郵件予告訴人」（見本院最後一次審判筆錄），證人蔡益旺與被告無何利害關
      係，自無挾嫌誣陷之理，故被告上開否認，自不足採信。本件參以被告於警詢
      中自承確曾以cabren@ficne t.net之電子帳號於八十九年十一月十日寄發電子
      郵件給告訴人（見臺灣臺北地方法院檢察署九十年度偵字第二五四八六號卷第
      五頁，而被告八十九年十一月十日所寄發之電子郵件同見前開卷第五五頁），
      該電子郵件之內容雖未涉及恐嚇，然被告所自承寄發電子郵件之內容，乃在責
      怪告訴人（英文名為Ｊenny，見原審卷第四三頁至第四四頁）何以要將事情告
      知被告之妻，並將被告之妻若發現係何人與其聯絡時，將會至法院控告等情告
      知告訴人，已足證被告與告訴人間確實關係匪淺，且該二信件之筆法又頗相似
      （如「u」表示「you」；「ur」表示「your」），益足證明八十九年十一月七
      日晚上十一時四十七分由前揭帳號寄發予告訴人之電子郵件係被告所寄發無誤
      ，被告所辯並不足採。
二、查上開被告所發電子郵件之內容，足以使被害人心生畏懼，危害其安全，業據被
    害人供明在卷，核被告卡麥克所為，係犯刑法第三百零五條恐嚇危害安全罪。
三、原審以罪證明確，對被告卡麥克予以論罪科刑，固非無見，惟查：被告並無以電
    話恐嚇丙○○之犯行（詳如後述），原審誤予認定，尚有未合。
四、上訴人即被告上訴意旨否認犯行，指摘原判決不當，為無理由，為原判決既有上
    開之瑕疵，自應由本院將原判決予以撤銷改判。爰審酌被告僅因告訴人知悉其有
    配偶欲與之分手，即出言恐嚇告訴人，致其心生畏懼而危害於安全及其犯罪之動
    機、目的、手段以及其他一切情狀，量處被告有期徒刑五月，並諭知易科罰金之
    折算標準，以示懲儆。又外國人受有期徒刑以上刑之宣告者，得於刑之執行完畢
    後驅除出境，刑法第九十五條雖定有明文，惟本院審酌被告卡麥克在臺灣尚有民
    事訴訟事件進行中，為免因被告受驅逐出境處分而法院無法進行訴訟，爰不另為
    驅逐出境之諭知，併此敘明。
五、不另為無罪諭知部分
  (一)、公訴意旨另以：被告卡麥克於九十年一月十四日晚間，以電話恐嚇丙○○稱：
      「I will fucking kill you．．．watch yourself,watch your step．．．I
       am gonna tell you something, bitch,you are dead．．．I am gonna cut
       your fucking throat, bitch‧‧」等語，致生危害告訴人丙○○之安全，
       因認被告卡麥克涉有刑法第三百零五條之恐嚇危害安全罪嫌。
  (二)、訊據被告卡麥克堅決否認有何公訴人所指以電話恐嚇告訴人之犯行，辯稱：該
      電話之內容雖有部分可能為其聲音，但整體而言，該錄音帶內容應係剪接而來
      ，且告訴人所錄的錄音帶並不合法，另告訴人係以行動電話錄音，但確能提出
      一般規格大小之錄音帶，更足證告訴人所提出之錄音帶有問題，且告訴人在錄
      音帶中應答如流，並無心生畏懼之情形等語。
  (三)、公訴人認被告此部分亦涉犯刑法第三百零五條之恐嚇罪嫌，無非係以告訴人丙○○之片面指訴及所提出之錄音帶一卷、錄音譯文、中譯本等為其主要論據。
  (四)、按「犯罪事實應依證據認定之，無證據不得認定犯罪事實」；又「不能證明被
      告犯罪或其行為不罰者，應諭知無罪之判決」，刑事訴訟法第一百五十四條第
      二項、第三百零一條第一項分別定有明文。次按「認定不利於被告之事實，應
      依積極證據，茍積極證據不足為不利於被告事實之認定時，應即為有利於被告
      之認定，更不必有何有利之證據」；「認定犯罪事實所憑之證據，雖不以直接
      證據為限，間接證據亦包括在內；然而無論直接或間接證據，其為訴訟上之證
      明，須達於通常一般之人均不致有所懷疑，而得確信其為真實之程度者，始得
      據為有罪之認定，倘其證明尚未達到此一程度，而有合理之懷疑存在時，事實
      審法院復已就其心證上理由予以闡述，敘明其如何無從為有罪之確信，因而為
      無罪之判決，尚不得任意指為違法。」最高法院三十年上字第八一六號、七十
      六年台上第四九八六號分別著有判例。最高法院五十二年台上字第一三ＯＯ號
      判例要旨謂：「告訴人之告訴，係以使被告受刑事訴追為目的，是其陳述是否
      與事實相符，仍應調查其他證據以資審認。」本件告訴人丙○○固指訴歷歷，
      惟其所言是否屬實，則應調查其他證據以資審認。
  １、關於本件主要關鍵物證即告訴人丙○○所提出之電話錄音帶確有證據能力
      被告雖另辯稱告訴人所提出之錄音帶，係違法竊錄所得，依法並無證據能力云
      云。惟按：刑事訴訟法上「證據排除法則」，係指將具有證據價值，或真實之
      證據因取得之程序之違法，而予以排除之法則。而私人之錄音、錄影之行為所
      取得之證據，應受刑法第三百十五條之一與通訊保障及監察法之規範，私人違
      反此規範所取得之證據，固應予以排除。惟依通訊保障及監察法第二十九條第
      三款之規定：「監察人為通訊之一方或已得通訊之一方事先同意，而非出於不
      法目的者，不罰」，通訊之一方非出於不法目的之錄音，所取得之證據，即無
      證據排除原則之適用。最高法院九十二年度台上字第二六七七號判決採同一見
      解。經查：告訴人經原審以證人身分傳喚，並予當事人交互詰問後，陳稱該錄
      音帶係其以錄音棒接電話錄下後，再轉錄到錄音帶內等語（見原審卷第三七頁
      ），足徵本件錄音，告訴人係通訊之一方，且錄取錄音帶之目的係為保護自己
      （保留為被告犯罪行為之證據），亦非出於不法目的，揆諸前揭說明，本件告
      訴人提出之錄音帶，應有證據能力無疑，被告抗辯該錄音帶非法取得並無證據
      能力云云，自不足採。
  ２、關於本件主要關鍵物證即告訴人丙○○所提出之電話錄音帶，並無證明力：
    (1)關於本件主要關鍵物證即告訴人丙○○所提出之電話錄音帶內之恐嚇聲音，是
      否為被告卡麥克之聲音，僅有告訴人丙○○片面指訴，至於證人即被告之妻乙○○於原審陳稱：「男聲聽來『有點像』其夫」等語（見原審卷第一○八頁）
      ，僅陳稱：「有點像」，並無法確定該電話中之恐嚇聲音即是被告卡麥克，是
      以該錄音帶之聲音是否即被告卡麥克之聲音，存有可疑。
    (2)被告聲請本院將上開電話錄音帶送請法務部調查局鑑定，經法務部調查局於九
      十三元月三十日以調科參字第○九三○○○三四九七○號函回覆說明：「二、
      該送鑑證物錄音帶經檢查結果，因外國語發音屬多音節，語韻音符及聲調不易
      辨識，歉難鑑析。」等語（見本院卷第五二頁），是以尚難依該錄音帶而認定
      被告確有以電話恐嚇告訴人之犯行。
  ３、此外，亦查無其他積極證據足以證明被告卡麥克確有公訴人所指以電話方式恐
      嚇告訴人之犯行，本應為無罪之判決，惟因檢察官認此部分與被告前揭以電子
      郵件方式恐嚇被害人經論罪科刑部分有連續犯裁判上一罪之關係，故不另為無
      罪之諭知，併此敘明。
據上論斷，應依刑事訴訟法第三百六十九條第一項前段、第三百六十四條、第二百九
十九條第一項前段，刑法第三百零五條、第四十一條第一項，罰金罰鍰提高標準條例
第一條前段、第二條，判決如主文。
本案經檢察官周誠南到庭執行職務。
中　　　華　　　民　　　國　　九十三　　年　　　四　　　月　　二十二　　日
                              臺灣高等法院刑事第二庭
                                  審判長法  官  蔡  長  溪
                                        法  官  楊  貴  志
                                        法  官  林  俊  益
右正本證明與原本無異。
不得上訴。
                                        書記官  陳  明  琴
中　　　華　　　民　　　國　　九十三　　年　　　四　　　月　　二十六　　日
附錄：本案論罪科刑法條全文
中華民國刑法第三百零五條
(恐嚇危害安全罪)
以加害生命、身體、自由、名譽、財產之事，恐嚇他人致生危害於安全者
，處二年以下有期徒刑、拘役或三百元以下罰金。
